【裁判字號】    98,重訴,441
【裁判日期】    990301
【裁判案由】    拆屋還地
【裁判全文】
臺灣桃園地方法院民事裁定             98年度重訴字第441號
反 訴 原告  乙○○
訴訟代理人  王玉珊律師
反 訴 被告  甲○○
訴訟代理人  呂翊丞律師
複 代 理人  蕭俊龍律師
上列當事人間請求拆屋還地事件，反訴原告提起反訴，本院裁定
如下：
    主  文
反訴原告之訴駁回。
訴訟費用由反訴原告負擔。
    理  由
一、按反訴之標的，如專屬他法院管轄，或與本訴之標的及其防
    禦方法不相牽連者，不得提起，民事訴訟法第260條第1項定
    有明文。而民事訴訟法第260條第1項，所謂反訴之標的與本
    訴之標的及其防禦方法有牽連關係者，乃指反訴標的之法律
    關係與本訴標的之法律關係兩者之間，或反訴標的之法律關
    係與本訴被告作為防禦方法所主張之法律關係兩者之間，有
    牽連關係而言。即舉凡本訴標的之法律關係或作為防禦方法
    所主張之法律關係，與反訴標的之法律關係同一，或當事人
    雙方所主張之權利，由同一法律關係發生，或本訴標的之法
    律關係發生之原因，與反訴標的之法律關係發生之原因，其
    主要部分相同，均可認兩者間有牽連關係，最高法院70年臺
    抗字第522號裁定可資參照。
二、本件反訴原告提起反訴主張略以：坐落桃園縣蘆竹鄉○○段
    段第1031地號土地（下稱系爭土地）為兩造及其他共有人所
    共有，然反訴被告未經反訴原告及其他共有人同意，不顧眾
    人反對將家族共有之磚造老厝拆除，重新於系爭土地上興建
    未辦理保存登記之鐵皮屋，確有無權占有系爭土地之情形甚
    明，爰依所有權人之地位，請求反訴被告應將其搭建之鐵皮
    造建物拆除，並將該土地返還予反訴原告及其他全體共有人
    云云。
三、經查本件反訴被告提起本訴，乃依民法第767 條第1 項前段
    及共有之法律關係，請求反訴原告將其占有系爭土地及同段
    1028地號、1045地號、1046地號、1047地號土地上所興建之
    鐵皮造建物拆除，將土地返還於全體共有人。而反訴原告所
    提反訴標的之法律關係，雖同係民法第767 條第1 項前段之
    所有權人物上請求權，然反訴原告自承其提起反訴請求拆除
    之鐵皮屋與本訴反訴被告請求拆除之鐵皮造建物乃分屬二物
    （見本院卷第83頁背面），從而，本訴標的與反訴標的之法
    律關係，本非同一，彼此亦非為前提或因果要件，顯無任何
    牽連關係。再者，本件本訴之訴訟標的業經本院至現場勘驗
    測量完畢，並囑託桃園縣蘆竹地政事務所繪製土地複丈成果
    圖過院，其標的範圍業已確定，然反訴原告提起反訴，尚請
    求本院另行前往現場勘驗測量，以利確認訴訟標的並據以計
    算訴訟費用，足見反訴原告反訴所用之證據調查方法並無得
    利用本訴之訴訟程序，以促進訴訟經濟之情形，反有遲滯本
    訴審理程序之虞。末查，反訴被告即便有無權占用系爭土地
    之事實，亦不妨礙其於本訴主張反訴原告無權占用系爭土地
    、請求拆屋還地之權利行使，故反訴作為攻擊方法之法律關
    係，亦非與本訴標的之法律關係或作為防禦方法所主張之法
    律關係，有相同或主要部分相同之牽連關係。綜上，反訴標
    的之法律關係，與本訴標的之法律關係及反訴原告對於本訴
    之防禦方法，均屬不相牽連，揆諸首揭說明，應認反訴原告
    所提反訴為不合法。
四、依民事訴訟法第249 條第1 項第6 款、第95條、第78條，裁
    定如主文。
中    華    民    國    99    年    3     月    1     日
                    民事第二庭  法  官  楊晴翔
以上正本係按原本作成。
如不服本裁定應於送達後10日內向本院提出抗告狀，並應繳納抗
告裁判費新台幣1,000 元。
中    華    民    國    99    年    3     月    2     日
                                書記官  黃盈菁

司法院資訊處製作；財團法人民間司法改革基金會備份。
